臺灣高等法院刑事判決
111年度上訴字第2230號
上  訴  人  
即  被  告  江峻緯




選任辯護人  柯德維律師
            高振格律師
上列上訴人即被告因詐欺等案件，不服臺灣新北地方法院110年
度金訴字第657號，中華民國111年2月25日第一審判決（起訴案
號：臺灣新北地方檢察署110年度偵字第36604號），提起上訴，
本院判決如下：
    主  文
上訴駁回。
    犯罪事實
一、江峻緯因積欠債務，聽從債權人之安排，於民國110年8月底
    某日，基於參與犯罪組織之犯意，透過通訊軟體TELEGRAM（
    暱稱為「火腿」、「胖虎」），加入使用群組名稱「瘦身男
    女」及「一帆風順」、由真實姓名年籍不詳之成年人所組成
    之三人以上，以施用詐術為手段，具有持續性、牟利性之有
    結構性詐欺集團犯罪組織（無證據證明有未成年人犯案，下
    稱本案詐欺集團），擔任提領詐欺所得贓款及向其他車手收
    取贓款之工作（俗稱「車手」及「收水」），並使用其所有
    之廠牌Apple、型號iPhone12行動電話1支（含門號00000000
    00號SIM卡1枚），作為其與詐欺集團其他成員聯繫用之聯絡
    工具，報酬為每日新臺幣（下同）1,500元，由債權人直接
    取走抵債。王羣（經原審判決有期徒刑8月確定）因缺錢花
    用，於110年9月初某日，基於參與犯罪組織之犯意，透過TE
    LEGRAM（暱稱為「米粉」），加入本案詐欺集團，擔任提領
    詐欺所得贓款之車手工作，並使用其所有之廠牌Apple、型
    號iPhoneX行動電話1支（含門號0000000000號SIM卡1枚），
    作為其與詐欺集團其他成員聯繫用之聯絡工具，報酬數額則
    尚未談妥。江峻緯與王羣、本案詐欺集團其他成員等人意圖
    為自己不法之所有，基於三人以上共同詐欺取財及掩飾或隱
    匿特定犯罪所得之去向、所在之洗錢犯意聯絡，先由該集團
    其他成員於110年9月7日16時30分許起，陸續撥打電話給吳
    孟璇，向吳孟璇佯稱其先前於「WAVE SHINE」賣場所申辦之
    會員因公司系統中毒而自動升級為高級會員，需要鎖住轉帳
    功能，才不會每個月自動扣繳會員費用云云，致吳孟璇陷於
    錯誤，依對方指示操作網路銀行，而於同日16時57分許、17
    時9分許，以網路銀行轉帳方式，各匯款49,989元至國泰世
    華銀行帳號000000000000號帳戶內（下稱本案帳戶），共計
    99,978元。江峻緯則於同日16時30分許，依照本案詐欺集團
    某不詳成員指示，在新北市○○區某巷子內取得本案帳戶之提
    款卡，並在新北市○○區○○路0段000巷內將該提款卡交付王羣
    （王羣另經本案詐欺集團某不詳成員以電話告知提款密碼）
    ，王羣即於同日17時3分許，在新北市○○區○○路0段000號○○
    郵局所設自動櫃員機，陸續提領2萬元、2萬元及9,000元，
    共計4萬9,000元，再於同日17時6分許，在新北市○○區○○路0
    段000巷00號前，將本案帳戶提款卡及所提領之4萬9,000元
    全數交付江峻緯，以此方式製造金流之斷點，而掩飾或隱匿
    前揭犯罪所得之去向、所在。嗣江峻緯收取前揭提款卡及4
    萬9,000元後，旋與王羣為警當場查獲，並扣得前揭提款卡1
    張、現金4萬9,000元及上開聯絡用之行動電話各1支（含前
    述SIM卡），因而查悉上情。
二、案經吳孟璇訴由新北市政府警察局新莊分局報告臺灣新北地
    方檢察署（下稱新北地檢署）檢察官偵查起訴。
    理  由
壹、證據能力部分
一、本案認定犯罪事實所引用之證據，皆無證據證明係公務員違
    背法定程序所取得。又檢察官、上訴人即被告江峻緯（下稱
    被告）及其辯護人於本院準備程序及審理時同意作為證據（
    本院卷第108頁至第111頁、第175頁至第177頁），復經審酌
    該等證據製作時之情況，尚無顯不可信與不得作為證據之情
    形，亦無違法不當與證明力明顯過低之瑕疵，且與待證事實
    具有關聯性，認為以之作為證據應屬適當，依刑事訴訟法第
    158條之4反面解釋及第159條之5規定，認均有證據能力。
二、又組織犯罪防制條例第12條第1項中段規定：「訊問證人之
    筆錄，以在檢察官或法官面前作成，並經踐行刑事訴訟法所
    定訊問證人之程序者為限，始得採為證據。」本案關於證人
    即告訴人吳孟璇（下稱告訴人）於警詢筆錄，既非在檢察官
    或法官面前作成，依上開規定，自不得採為被告犯組織犯罪
    防制條例罪名之證據，是本判決所引用該警詢筆錄，僅於認
    定被告犯三人以上共同詐欺取財罪及一般洗錢罪部分具有證
    據能力，併此敘明。
貳、實體部分　　
一、認定本案犯罪事實之證據及理由：
　㈠上揭事實，業據被告於警詢、偵訊、原審及本院審理時均坦
    承不諱（見新北地檢署110年度偵字第36604號偵查卷【下稱
    偵查卷】第63頁至第67頁、第273頁至第277頁、原審卷第12
    1頁、本院卷第180頁），核與證人即告訴人吳孟璇於警詢時
    證述之情節相符（見偵查卷第117頁至第119頁），並有監視
    錄影畫面翻拍照片、行動電話擷取畫面、警方蒐證及查獲現
    場與扣案物照片、告訴人網路銀行轉帳之帳戶明細擷圖、告
    訴人接獲本案詐欺集團成員來電之電話紀錄擷圖、檢察官勘
    驗筆錄等件在卷可佐（見偵查卷第37頁至第51頁、第91頁至
    第107頁、第121頁至第123頁、第299頁至第300頁），復有
    廠牌Apple、型號iPhone12行動電話（含門號0000000000號S
    IM卡1枚）、廠牌Apple、型號iPhoneX行動電話（含門號000
    0000000號SIM卡1枚）各1支、本案帳戶提款卡1張、現金4萬
    9,000元扣案可稽，足認被告前揭任意性自白核與事實相符
    。
　㈡本件事證明確，被告犯行均堪認定，應予依法論科。
二、論罪：
　㈠被告所參與詐欺集團，依被告所陳及卷內證據，其成員至少
    有被告、同案被告王羣、詐欺集團內對被告為指示、撥打電
    話給告訴人之不詳成年成員等人，而該詐騙集團係由詐欺集
    團不詳成年成員負責以犯罪事實欄所示詐術向告訴人行騙，
    再由被告依照本案詐欺集團某不詳成年成員指示，在新北市
    ○○區某巷子內取得本案帳戶之提款卡，並在新北市○○區○○路
    0段000巷內將該提款卡交付王羣，由王羣前往提領款項後，
    交給被告層轉詐騙集團不詳成員等分工，足認本案至少有3
    人以上共犯詐欺犯行。
  ㈡組織犯罪防制條例所稱之犯罪組織，係指3人以上，以實施強
    暴、脅迫、詐欺、恐嚇為手段或最重本刑逾5年有期徒刑之
    罪，所組成具有持續性或牟利性之有結構性組織；而所稱有
    結構性組織，係指非為立即實施犯罪而隨意組成，不以具有
    名稱、規約、儀式、固定處所、成員持續參與或分工明確為
    必要，同條例第2條第1項、第2項分別定有明文。被告所參
    與之詐欺集團有一定之層級，且結構完善，具有結構性，再
    以被告擔任車手，可以從詐騙款項中分受報酬，可見該組織
    具有牟利性，是被告所參與者，合於組織犯罪防制條例第2
    條第1項所規範之詐欺犯罪組織。又按組織犯罪防制條例第3
    條第1項前段與後段，分別對於「發起、主持、操縱、指揮
    」及「參與」犯罪組織者，依其情節不同而為處遇，行為人
    雖有其中一行為，不問其有否實施各該手段之罪，均成立本
    罪。然在未經自首或有其他積極事實，足以證明其確已脫離
    或解散該組織之前，其違法行為，仍繼續存在，即為行為之
    繼續，而屬單純一罪，至行為終了時，仍論為一罪。是被告
    參與本案詐欺集團係犯組織犯罪防制條例第3條第1項後段參
    與犯罪組織罪。又倘行為人於參與詐欺犯罪組織之行為繼續
    中，先後多次為加重詐欺之行為，因參與犯罪組織罪為繼續
    犯，犯罪一直繼續進行，直至犯罪組織解散，或其脫離犯罪
    組織時，其犯行始行終結。故該參與犯罪組織與其後之多次
    加重詐欺之行為皆有所重合，然因行為人僅為一參與犯罪組
    織行為，侵害一社會法益，屬單純一罪，應僅就「該案中」
    與參與犯罪組織罪時間較為密切之首次加重詐欺犯行論以參
    與犯罪組織罪及加重詐欺罪之想像競合犯，而其他之加重詐
    欺犯行，祗需單獨論罪科刑即可，無需再另論以參與犯罪組
    織罪，以避免重複評價。是如行為人於參與同一詐欺集團之
    多次加重詐欺行為，因部分犯行發覺在後或偵查階段之先後
    不同，肇致起訴後分由不同之法官審理，為裨益法院審理範
    圍明確、便於事實認定，即應以數案中「最先繫屬於法院之
    案件」為準，以「該案件」中之「首次」加重詐欺犯行與參
    與犯罪組織罪論以想像競合。縱該首次犯行非屬事實上之首
    次，亦因參與犯罪組織之繼續行為，已為該案中之首次犯行
    所包攝，該參與犯罪組織行為之評價已獲滿足，自不再重複
    於他次詐欺犯行中再次論罪，俾免於過度評價及悖於一事不
    再理原則（最高法院109年度台上字第3945號判決意旨參照
    ）。經查，依本院被告前案紀錄表所載各詐欺相關判決資料
    （見本院卷第49頁至第53頁），可知被告於本案起訴前，並
    未因參與本案相同詐欺集團犯罪組織遭起訴、論罪科刑之紀
    錄，而本案應為被告參與本案詐欺集團之犯罪組織罪後，最
    先繫屬於法院之案件。被告所為參與犯罪組織犯行，與該詐
    欺集團成員所為加重詐欺取財及一般洗錢罪犯行，有實行行
    為局部同一、目的單一之情形，自應同時論以參與犯罪組織
    罪。
　㈢次按洗錢防制法業於105年12月28日修正公布，並於106年6月
    28日生效施行。依修正後即現行洗錢防制法第2條第2款、第
    3 條第2款規定，掩飾或隱匿刑法第339條犯罪所得之本質、
    來源、去向、所在、所有權、處分權或其他權益者，即構成
    洗錢行為。是依修正後洗錢防制法，掩飾刑法第339 條詐欺
    取財犯罪所得去向、所在之行為，亦可構成洗錢罪。參諸洗
    錢防制法第2條修正之立法理由第1點、第3點，可知本次修
    正洗錢行為之定義，係因修正前條文對洗錢行為之定義範圍
    過窄，對於洗錢行為之防制與處罰難以有效達成，為擴大洗
    錢行為之定義，以含括洗錢之各階段行為。洗錢之前置犯罪
    完成，取得財產後所為隱匿或掩飾該財產之真實性質、來源
    、所在地、處置、轉移、相關之權利或所有權之行為，固為
    典型洗錢行為無疑，然於犯罪人為前置犯罪時，即提供帳戶
    供犯罪人作為取得犯罪所得之人頭帳戶，或於其後交付犯罪
    所得款項製造金流斷點，致無法查得犯罪所得流向等，均會
    產生掩飾或隱匿該犯罪不法所得真正去向之洗錢效果。亦即
    ，從犯罪者之角度觀察，犯罪行為人為避免犯行遭查獲，會
    盡全力滅證，但對於犯罪之成果即犯罪所得，反而會盡全力
    維護，顯見洗錢犯罪本質上本無從確知犯罪行為之存在，僅
    為合理限制洗錢犯罪之處罰，乃以不法金流與特定犯罪有連
    結為必要。是以，依犯罪行為人取得該不法金流之方式，已
    明顯與洗錢防制規定相悖，有意規避洗錢防制規定，為落實
    洗錢防制，避免不法金流流動，自不以提供帳戶為限，亦包
    括取得款項後，將款項交予犯罪組織之其他成員，致無法或
    難以追查犯罪所得去向之洗錢結果。本次修法既於立法理由
    中明示掩飾不法所得去向之行為亦構成洗錢，則以匯款或交
    付現金等方式，致產生掩飾或隱匿不法犯罪所得真正去向之
    行為，亦屬洗錢防制法第14條第1項所規範之洗錢類型（最
    高法院108年度台上字第1744號判決意旨參照）。告訴人受
    詐騙後匯款之款項，係被告所屬詐欺集團成員共同犯刑法第
    339條之4第1項第2款三人以上共同詐欺取財罪之所得，而屬
    特定犯罪所得，被告參與詐欺集團擔任收水角色，按集團成
    員指示由同案被告王羣領取款項後，交給被告層轉集團上游
    成員，使該詐欺集團得以藉此方式躲避檢警經由金流追查上
    游成員，以現金交付躲避追查，製造金流斷點，致無從或難
    以追查前揭犯罪所得，足以產生掩飾、隱匿該特定犯罪所得
    去向之結果，自該當洗錢防制法第2條第2款之洗錢行為。
　㈣是核被告所為，係犯刑法第339條之4第1項第2款之三人以上
    共同犯詐欺取財罪、洗錢防制法第14條第1項之洗錢罪（有
    該法第2條第2款所列洗錢行為）、組織犯罪防制條例第3條
    第1項後段之參與犯罪組織罪。
  ㈤按共同正犯，本係互相利用，以達共同目的，並非每一階段
    行為，各共同正犯均須參與。而共同實施犯罪行為，在合同
    意思範圍以內，相互利用他人之行為，以達其犯罪之目的，
    原不必每一階段行為均經參與，祇須分擔犯罪行為之一部，
    即應對於全部所發生之結果共同負責（最高法院72年度台上
    字第5739號判決意旨參照）；另按共同正犯之意思聯絡，原
    不以數人間直接發生者為限，即有間接之聯絡者，亦包括在
    內。如甲分別邀約乙、丙犯罪，雖乙、丙間彼此並無直接之
    聯絡，亦無礙於其為共同正犯之成立（最高法院77年度台上
    字第2135號判決意旨參照）。查被告雖未始終參與詐欺集團
    各階段之詐欺取財犯行，僅參與收水之工作，惟其與同集團
    其他成員間既為詐欺告訴人彼此分工，應認在合同意思範圍
    內，各自分擔犯罪行為之一部，並相互利用他人之行為，以
    達犯罪之目的，自應就詐欺取財犯行全部所發生之結果負責
    。被告與同案被告王羣、本案詐欺集團其他成員間就前開三
    人以上共同詐欺取財、洗錢等犯行均有犯意聯絡及行為分擔
    ，皆應論以刑法第28條之共同正犯。
  ㈥又本案詐欺集團不詳成年成員對告訴人施用詐術，使告訴人
    進行2次匯款之行為，及由同案被告王羣3次提領告訴人匯入
    本案帳戶內款項之行為，均係基於單一犯罪之決意，在密接
    之時、地為之，且侵害同一之財產法益，依一般社會健全觀
    念，各行為之獨立性極為薄弱，難以強行分開，在刑法評價
    上，以視為數個舉動之接續施行，合為包括之一行為予以評
    價，較為合理，應成立接續犯，僅論以一罪。被告係以一行
    為，同時觸犯三人以上共同詐欺取財、洗錢、參與犯罪組織
    等犯罪構成要件不同之3罪，為想像競合犯，應依刑法第55
    條規定，從一重之三人以上共同詐欺取財罪處斷。被告參與
    犯罪組織之犯行雖未據檢察官起訴，然與前揭被訴三人以上
    共同詐欺取財犯行有想像競合犯之裁判上一罪關係，自為起
    訴效力所及，本院應併予審理。
  ㈦刑之減輕：
　⒈按犯洗錢防制法第14條、第15條之罪，在偵查或審判中自白
    者，減輕其刑；又參與犯罪組織者，其參與情節輕微者，得
    減輕或免除其刑；犯第3條之罪，偵查及審判中均自白者，
    減輕其刑，洗錢防制法第16條第2項、組織犯罪防制條例第3
    條第1項但書、第8條第1項後段分別定有明文。次按想像競
    合犯之處斷刑，本質上係「刑之合併」。其所謂從一重處斷
    ，乃將想像競合犯組成之評價上數罪，合併為科刑一罪，其
    所對應之刑罰，亦合併其評價上數罪之數法定刑，而為一個
    處斷刑。易言之，想像競合犯侵害數法益者皆成立犯罪，論
    罪時必須輕、重罪併舉論述，同時宣告所犯各罪名，包括各
    罪有無加重、減免其刑之情形，亦應說明論列，量刑時併衡
    酌輕罪部分量刑事由，評價始為充足，然後依刑法第55條前
    段規定「從一重處斷」，非謂對於其餘各罪可置而不論。因
    此，法院決定處斷刑時，雖以其中最重罪名之法定刑，做為
    裁量之準據，惟於裁量其輕重時，仍應將輕罪合併評價在內
    （最高法院108年度台上字第3563號、第4405號刑事判決意
    旨參照），經查，被告就其加入本案詐欺集團擔任收水等事
    實，於警詢、偵訊、原審及本院審理時均坦承不諱，又被告
    參與本案詐欺集團犯罪組織，擔任依詐欺集團指示負責將提
    款車手所提領款項上繳給詐欺集團上游成員之收水角色，所
    為固有不該，然衡酌其當時甫參與該犯罪組織，且係擔任組
    織下層地位之收水工作，其參與情節尚屬輕微，且檢察官起
    訴意旨雖漏列被告所犯法條包含組織犯罪防制條例第3 條第
    1 項後段之參與犯罪組織罪，然被告於偵查中就參與詐欺集
    團之犯罪事實，業已供認明確，且於原審審理、本院審理時
    亦坦認參與詐欺集團之犯行，堪認被告對本案參與犯罪組織
    、洗錢罪之主要構成要件事實已於偵查及審判中自白，原應
    依上開規定減輕其刑，惟依前揭罪數說明，就被告上開犯行
    係從一重論處三人以上共同詐欺取財罪，其等所犯參與犯罪
    組織罪、洗錢罪係屬想像競合犯其中之輕罪，揆諸上開說明
    ，僅由本院於後述依刑法第57條量刑時一併衡酌該部分減輕
    其刑事由。
  ⒉以本案犯罪情節而論，被告所為造成告訴人受有財物損失，
    實無可取，固值非難，然考量被告於本案中擔任收水角色，
    所為均係聽從集團其他成員之指示，與上層謀劃及實際實行
    詐術者相比，其參與犯行之惡性較輕，且依卷內證據，被告
    僅獲得1,500元之報酬，本案被害人僅1人，損失金額非鉅，
    被告犯後始終坦承犯行，復於原審審理時與告訴人調解成立
    ，賠償告訴人600元，並獲得告訴人原諒，此有原審調解筆
    錄在卷可證（見原審卷第145頁），可見被告犯後已有悔意
    ，相較於其他加重詐欺之行為人或為主導首謀、長期大量犯
    案，肇致多數被害人鉅額款項遭詐騙，並從中獲取高額暴利
    、甚至完全拒絕賠償被害人等情形以觀，本案被告犯罪情節
    及所造成之危害程度，實屬較輕，依被告犯罪具體情狀及行
    為背景綜合觀之，若量處法定最低度刑即有期徒刑1年，仍
    嫌過重，而有情輕法重之情，衡情尚有可憫恕之處，爰依刑
    法第59條規定酌減其刑。
　㈧不予宣告強制工作
　⒈按行為人以一行為觸犯組織犯罪防制條例第3條第1項後段之
    參與犯罪組織罪，及刑法第339條之4第1項第2款之加重詐欺
    取財罪，依刑法第55條前段規定從一重之加重詐欺取財罪處
    斷而為科刑時，僅限於「主刑」，法院應於較重罪名之法定
    刑度內，量處適當刑罰，至於輕罪罪名所規定之沒收及保安
    處分，因非屬「主刑」，自得一併宣告。修正後組織犯罪防
    制條例第3條第1項後段但書雖規定「參與情節輕微者，得減
    輕或免除其刑」，惟同條第3項仍規定「應於刑之執行前，
    令入勞動場所，強制工作，其期間為三年」，而未依個案情
    節，區分行為人是否具有反社會的危險性及受教化矯治的必
    要性，一律宣付刑前強制工作3年。
　⒉惟110年12月10日公布之司法院大法官釋字第812號解釋意旨
    略以：106年4月19日修正公布之組織犯罪防制條例第3條第3
    項規定：「犯第1項之罪者，應於刑之執行前，令入勞動場
    所，強制工作，其期間為3年。」（嗣107年1月3日修正公布
    第3條，但本項並未修正）就受處分人之人身自由所為限制
    ，違反憲法比例原則及憲法明顯區隔原則之要求，與憲法第
    8條保障人身自由之意旨不符，應自本解釋公布之日起失其
    效力等語。故被告雖犯組織犯罪防制條例3條第1項後段之罪
    ，已無庸依同條例第3項規定審酌是否宣告強制工作，附此
    敘明。
三、維持原判決之理由　
　㈠原審以被告犯三人以上共同詐欺取財罪、一般洗錢罪、參與
    犯罪組織罪，事證明確，爰以行為人之責任為基礎，審酌被
    告正值青年，不思循正當途徑賺取財物，為圖不法利益而加
    入詐欺集團，負責收水之工作，助長詐騙犯罪風氣之猖獗，
    侵害告訴人之財產法益，並影響社會治安及風氣，所為實屬
    不該，惟念被告為警查獲後坦承犯行（所犯參與犯罪組織、
    洗錢部分均符合減刑規定），並與告訴人調解成立，賠償告
    訴人600元，獲得告訴人原諒，犯後態度良好，且在詐欺集
    團中擔任之角色係屬底層，並非主導犯罪之人，兼衡其等犯
    罪之動機、目的、手段、所獲利益、智識程度、家庭生活經
    濟狀況、告訴人所受損失等一切情狀，量處被告有期徒刑8
    月，另就沒收部分說明：⒈扣案被告所有之廠牌Apple、型號
    iPhone12行動電話1支（含門號0000000000號SIM卡1枚）係
    其用以與本案詐欺集團其他成員聯繫之用，業據被告坦承在
    卷，並有上開行動電話擷取畫面（包括TELEGRAM群組資料、
    對話擷圖、聯絡人資料、個人資料等）在卷可考，堪認上開
    行動電話均屬供犯罪所用之物，應依刑法第38條第2項前段
    規定宣告沒收。⒉扣案之現金4萬9,000元，為被告及所屬詐
    欺集團成員因犯本案而獲取之犯罪所得，為警查獲時係由被
    告持有中，尚未交給詐欺集團其他成員，被告對該筆款項即
    有事實上處分權，且並未實際合法發還被害人，故應依刑法
    第38條之1第1項前段予以沒收。⒊被告係因積欠債務，聽從
    債權人安排而加入本案詐欺集團參與詐欺犯行，報酬為每日
    1,500元，由債權人直接取走抵債等事實，業據其於警詢及
    偵訊時供述明確（見偵查卷第65頁、第275頁），堪認被告
    為本案詐欺犯行之犯罪所得即所獲利益為1,500元（即可扣
    抵1,500元之債務），其賠償告訴人之款項600元，因已實際
    合法發還被害人，依刑法第38條之1第5項規定，無庸再予宣
    告沒收或追徵；至尚未合法發還被害人之900元部分（計算
    式：1,500-600=900），為被告實際獲得之犯罪所得，雖未
    經扣案，仍應依刑法第38條之1第1項前段、第3項之規定宣
    告沒收，並諭知於全部或一部不能沒收或不宜執行沒收時，
    追徵其價額。⒋扣案之本案帳戶提款卡1張，屬該帳戶申設人
    所有，由被告所屬詐欺集團成員以不詳方式所取得，並無事
    證足認屬被告所有，且該提款卡本身無一定之財產價值，可
    透過掛失並申請補發等程序而使其失效，其沒收與否亦欠缺
    刑法上之重要性，復非違禁物，是依刑法第38條之2第2項規
    定，不予宣告沒收。⒌至警方於上開時、地查獲被告時，雖
    一併扣得被告持有之合作金庫銀行金融卡、郵政金融卡、台
    新銀行金融卡、中國信託銀行LINE Pay金融卡、郵政儲金金
    融卡、第一銀行金融卡、上海商業儲蓄銀行金融卡各1張，
    惟上開金融卡並非供本案詐欺犯行所用之人頭帳戶，檢察官
    亦未舉證證明上開金融卡與被告本案犯行有關，爰均不為沒
    收之宣告。經核原審認事用法均無違誤，量刑亦屬妥適，應
    予維持。
　㈡被告上訴意旨略以：被告年僅23歲，對於其思慮不周以本案
    犯罪賺取不法利益均坦承不諱，經本次審理後當知警惕，被
    告在休學期間思慮不周誤入歧途，參與詐欺集團，然參與時
    間只集中在該一週內，被告現已復學就讀大學四年級，即將
    畢業，且本件被告當下被查獲，提領之4萬9,000元業已扣案
    ，本件告訴人受害甚微，被告並業與告訴人達成和解，賠償
    告訴人600元，爰請衡酌上情，從輕量刑，另原審雖以被告
    另涉嫌多件詐欺案件經檢察官提起公訴，而未予被告緩刑宣
    告，然被告經檢察官另案提起公訴之犯罪事實，實際上與本
    案為相同之犯罪集團之車手犯行，當具有實質上及裁判上一
    罪之本質，不應作為不給予緩刑機會之理由，爰請求給予被
    告緩刑之宣告云云。
　㈢按量刑輕重，係屬為裁判之法院得依職權自由裁量之事項，
    苟其量刑已以行為人之責任為基礎，並斟酌刑法第57條各款
    所列情狀，在法定刑度內，酌量科刑，無偏執一端，致明顯
    失出失入之情形，自不得指為不當或違法。原審量刑已就被
    告被告犯罪之動機、目的、手段、所獲利益、智識程度、家
    庭生活經濟狀況、告訴人所受損失，暨被告坦承犯行，與告
    訴人調解成立，賠償告訴人600元，獲得告訴人原諒，犯後
    態度良好，且在詐欺集團中擔任之角色係屬底層，並非主導
    犯罪之人等刑法第57條所列各款情狀詳為斟酌，在適法範圍
    內行使其量刑之裁量權，核無違法或不當之情形。從而，被
    告就此部分上訴請求從輕量刑，為無理由，應予駁回。
　㈣至被告之辯護人固為被告請求宣告緩刑云云，惟被告前未曾
    因故意犯罪受有期徒刑以上刑之宣告，固有本院前案紀錄表
    在卷可考（本院卷第49頁至第53頁），惟被告加入本案詐欺
    集團，擔任回收、轉交詐騙款項之「收水」工作，足使詐欺
    集團核心分子隱匿，製造金流斷點，致難以追查，嚴重危害
    社會治安，又被告目前尚有其他因參與本案詐欺集團期間所
    涉之詐欺案件經檢察官起訴繫屬於法院審理中，依被告所為
    之詐欺犯行，係不同時間造成不同被害人受有損害，尚難認
    具有實質上或裁判上一罪關係，且被告前於110年6月1日甫
    因另案詐欺案件經檢察官提起公訴於法院審理中，旋又於11
    0年8月底參與本案詐欺集團，而於110年9月7日再犯本案，
    此觀諸卷附新北地檢署110年度偵字第12746號起訴書、本院
    前案紀錄表（見原審卷第193頁至第197頁、本院卷第49頁至
    第53頁)即明，被告為警查獲，猶不知警惕自制，一再涉案
    ，顯未正視己過，依其情節，仍有藉刑罰之執行矯正偏差觀
    念及輕率行為，衡平犯罪所肇損害之必要，其所受刑之宣告
    ，難認以暫不執行為適當，無從為緩刑之宣告，是被告此部
    分上訴請求給予緩刑宣告，亦為無理由，應予駁回，附此敘
    明。
據上論斷，應依刑事訴訟法第368條，判決如主文。
本案經檢察官吳子新提起公訴，檢察官陳玉華、樊家妍到庭執行
職務。
中　　華　　民　　國　　111 　年　　10　　月　　19　　日
                  刑事第三庭    審判長法　官  張惠立
                                      法　官  張道周
                                      法　官  鄭昱仁
以上證明與原本無異。
如不服本判決，應於收受送達後20日內向本院提出上訴書狀，其
未敘述上訴之理由者並得於提起上訴後20日內向本院補提理由書
（均須按他造當事人之人數附繕本）「切勿逕送上級法院」。
                                      書記官  劉靜慧
中　　華　　民　　國　　111 　年　　10　　月　　19　　日
附錄：本案論罪科刑法條全文
中華民國刑法第339條之4
犯第339條詐欺罪而有下列情形之一者，處1年以上7年以下有期
徒刑，得併科1百萬元以下罰金：
一、冒用政府機關或公務員名義犯之。
二、三人以上共同犯之。
三、以廣播電視、電子通訊、網際網路或其他媒體等傳播工具，
    對公眾散布而犯之。
前項之未遂犯罰之。
洗錢防制法第14條
有第2條各款所列洗錢行為者，處7年以下有期徒刑，併科新臺幣
5百萬元以下罰金。
前項之未遂犯罰之。
前二項情形，不得科以超過其特定犯罪所定最重本刑之刑。
組織犯罪防制條例第3條第1項
發起、主持、操縱或指揮犯罪組織者，處3年以上10年以下有期
徒刑，得併科新臺幣1億元以下罰金；參與者，處6月以上5年以
下有期徒刑，得併科新臺幣1千萬元以下罰金。但參與情節輕微
者，得減輕或免除其刑。